臺灣高等法院高雄分院刑事判決　　　 100年度交上訴字第22號
上　訴　人
即　被　告　林俊霖原名翁俊龍.
選任辯護人　呂郁斌律師
上列上訴人因公共危險案件，不服臺灣高雄地方法院99年度交訴
字第119 號中華民國99年12月30日第一審判決（起訴案號：臺灣
高雄地方法院檢察署99年度偵緝字第2499號），提起上訴，本院
判決如下：
    主  文
原判決撤銷。
林俊霖犯肇事致人傷害逃逸罪，累犯，處有期徒刑柒月。
    事  實
一、林俊霖（原名翁俊龍）前因竊盜案件，經本院判處有期徒刑
    1 年確定，於民國94年8 月10日執行完畢。復不知悔改，於
    99年7 月5 日17時40分許，駕駛車牌號碼9898-XR 號自小客
    車並搭載友人蔡嘉強，本應注意駕車應依道路交通標線之指
    示行駛，竟沿高雄市○○區○○路由東向西方向逆向行駛於
    對向慢車道，於行經中安路與德仁路口附近時，適有張月琴
    於該路口超商購物後，騎乘車牌號碼KM6-393 號重機車，沿
    高雄市○○區○○路慢車道由西向東行駛而至，林俊霖所駕
    駛自小客車之左前方先與李建昇所駕駛停放於路旁之車牌號
    碼7296-WS 號自小貨車左後車身擦撞後，其車頭復再與張月
    琴所騎乘機車之車頭前方碰撞，致張月琴人車倒地後，受有
    右脛骨骨折、多處挫擦傷等之傷害（張月琴傷害部分未據起
    訴），車禍肇事後，經附近商家報警處理，詎林俊霖於下車
    察看張月琴倒地受傷後，明知其駕駛自用小客車肇事致人受
    傷，旋於警察到場處理後，因懼怕自己毒品案件遭通緝身分
    為警知悉，於未採取必要救護措施，亦未留下任何姓名年籍
    資料情形下，即乘隙棄車逃離現場。嗣經警循線始查悉上情
    。
二、案經高雄縣政府警察局小港分局報請臺灣高雄地方法院檢察
    署檢察官偵查起訴。
    理  由
壹、程序方面:
    按刑事訴訟法第159 條之5 明定：「被告以外之人於審判外
    之陳述，雖不符前4 條之規定，而經當事人於審判程序同意
    作為證據，法院審酌該言詞陳述或書面陳述作成時之情況，
    認為適當者，亦得為證據。」、「當事人、代理人或辯護人
    於法院調查證據時，知有第159 條第1 項不得為證據之情形
    ，而未於言詞辯論終結前聲明異議者，視為有前項之同意」
    。查本案所引用之證據資料，被告、辯護人及檢察官均同意
    作為證據或無意見（本院卷第32-33 頁），依上開規定，已
    擬制同意其有證據能力，且證人張月琴、李建昇2 人已經原
    審或本院傳訊到庭行交互詰問，被告之詰問權已獲保障，其
    餘證人則經檢察官、被告及辯護人於法院審理中捨棄詰問權
    ，本院復審酌該等傳聞證據作成時之狀況，並無不宜作為證
    據之情形，與待證事項具關聯性，證明力亦非明顯過低等情
    ，認以之作為證據使用係屬適當，依刑事訴訟法第159 條之
    5 規定，均應認於本案有證據能力。
貳、實體方面：
一、訊據上訴人即被告林俊霖固坦承曾於上開時地駕車逆向行駛
    違規肇事致被害人張月琴倒地受傷等情，惟否認有肇事逃逸
    犯行，辯稱：肇事後我有留在現場，並下車關心被害人，經
    過對方同意，我才離開現場，且我有朋友在場處理車禍事宜
    ，我無肇事逃逸犯行云云。經查：
  (一)上開事實，業據被告於原審審理中坦承不諱（原審2 卷第26
    頁），核與證人即被害人張月琴於原審及本院審理時、證人
    蔡嘉強於警詢、證人李建昇於警詢及本院審理時證述相符，
    並有車禍現場調閱監視器畫面翻拍照片6 禎、高雄市政府警
    察局高市警交字第B00000000 號舉發違反道路交通管理事件
    通知單、道路交通事故現場圖各1 份、高雄市政府警察局交
    通大隊交通事故談話紀錄表2 份、道路交通事故調查報告表
    （一）、（二）、高雄市○○○○○道路交通事故肇事人自
    首情形紀錄表各1 份、車禍事故現場照片7 張、小港醫院99
    年7 月16日診字第0990716037號診斷證明書（警卷第11-30
    頁）、臺灣高等法院被告前案紀錄表各1 份，及勘驗案發時
    地監視器錄影光碟之審判筆錄在卷可稽（原審2 卷第19-21
    頁），是上開事實，堪以認定。
  (二)被告於本院審理時雖翻異前詞，並以上開情詞置辯，惟查：
  1.本件車禍肇事後，打電話找警察及救護車到場者為現場附近
    保養廠老闆及路人，並非被告，被告下車察看被害人倒地受
    傷，旋於警察到場處理後，因懼怕自己毒品案件遭通緝身分
    為警知悉，於救護車尚未到場救護前，未留下任何姓名年籍
    資料，即乘隙棄車逃離現場等情，已據被告自承在卷（原審
    2 卷第22頁），並有證人即被害人張月琴於原審證述：「被
    告於肇事當天沒有告訴我他的姓名，亦無告訴我他的聯絡方
    式。我不知道被告要離開現場。當時車上的另一個人（即蔡
    嘉強）何時離開現場，我亦不知情，其要離開現場時也沒有
    留下聯絡電話。後來是有人打電話叫救護車來載我」等情明
    確（原審2 卷第22頁、本院卷第60頁），復有道路交通事故
    現場圖、高雄市○○○○○道路交通事故肇事人自首情形紀
    錄表均記載：被告於肇事後棄車逃逸等語在卷可資佐證（警
    卷第13、24頁），是被告於肇事致他人受傷後，確有未留下
    任何姓名年籍資料，即乘隙棄車逃離現場之事實，足堪認定
    。
  2.【案發日被害人張月琴於17時46分05秒許倒臥在路上後，被
    告從17時46分17秒許至17時52分52秒許，皆在車禍現場，被
    告有與被害人張月琴談話，17時52分52秒離去後未再現身】
    ，此有原審99年12月23日對案發現場監視器錄影光碟之勘驗
    筆錄在卷可稽（原審2 卷第21頁），而被告停留現場約6 分
    鐘期間，被害人張月琴並未同意被告離開現場，被告亦無對
    被害人或警察留下任何年籍資料，前已述明，本院審酌證人
    張月琴與被告先前並不認識，亦未有嫌隙，且發生車禍後兩
    造已於99年12月16日針對車禍過失傷害之民刑責任部分達成
    和解，此有和解書在卷可稽（原審2 卷第29頁），衡情，被
    害人當無甘冒偽證罪責而故意誣陷被告入罪之理，是被告所
    辯當時是經被害人同意始離開現場，尚難採信。
  3.被告因施用甲基安非他命毒品案經臺灣高雄地方法院檢察署
    於99年4 月21日發布通緝，另被告於本件肇事逃逸案未到案
    說明，經檢察官於99年9 月10日將此案與被告所犯上開毒品
    案，併案通緝等情，有該署通緝書及卷證在卷可稽（偵1 卷
    第15-16 頁）。而被告於99年7 月5 日本案肇事逃離現場後
    ，明知警方要其到案說明，其均未到案向警方或檢方處理本
    案，亦未與被害人商談賠償事宜，迄99年10月20日，被告才
    因交通違規經警盤查，發現係通緝犯始逮捕歸案，被告於遭
    逮捕後，始於99年12月16日與被害人張月琴達成和解，此有
    99年10月20日警詢筆錄在卷可查。另警察到場處理後，若經
    警察查證被告身分，被告可能會因通緝犯身分而遭警察直接
    抓去服刑，被告因而趁隙離開現場等情，亦據被告自承在卷
    （本院卷第67頁），是依上開證據觀之，益足徵被告於99年
    7 月5 日肇事後離開現場，主觀上確有肇事逃逸之犯意。再
    者，被告逃離現場之理由究竟係因其自身正值通緝或因逃避
    肇事責任之故，乃屬被告犯罪之動機，與其是否構成肇事逃
    逸罪之要件，本即無涉，自不能因其通緝事實而解免其肇事
    逃逸之責任。
  4.證人蔡嘉強於警詢證稱：「案發當時是被告駕駛汽車，我坐
    於駕駛坐旁，車禍發生後，我們有一起下車查看傷者，我不
    知道被告為何於車禍發生後離去。被告可能是在忙救護傷者
    時趁機離去」等語，證人黃暐璇於警詢證稱：「我將自小客
    車9898-XR 號借給朋友蔡嘉強發生車禍，因而到案配合警方
    調查。我不知道駕駛自小客車9898-XR 號肇事者為我男朋友
    翁俊龍（即被告）。是蔡嘉強一人來借車，我不知道蔡嘉強
    與被告一同外出。被告於肇事趁機逃逸後，我不知道被告目
    前現何處」等情（警卷第3-7 頁），而車主黃暐璇經被告聯
    絡到場處理時，救護車已將被害人送醫離開現場，亦據被告
    自陳在卷（原審2 卷第26頁）。依上開證據觀之，被告友人
    蔡嘉強雖有停留於車禍現場，惟其並無受被告委託而參與被
    害人之救護，又車主黃暐璇雖於車禍發生後有至現場，惟其
    至現場後，被害人已經救護車送醫治療，是其2 人上開證詞
    ，尚難解免被告應在場救助被害人之義務及釐清肇事責任，
    亦難為有利於被告之認定。
  (三)按【刑法第185 條之4 之肇事致人死傷逃逸罪，係以處罰肇
    事後逃逸之駕駛人為目的，俾促使駕駛人於肇事後能對被害
    人即時救護，以減少死傷，此觀該條之立法理由，係「為維
    護交通安全，加強救護，減少被害人之死傷，促使駕駛人於
    肇事後，能對被害人即時救護，特增設本條，關於肇事致人
    死傷而逃逸之處罰規定。」自明。所謂「逃逸」係指逃離肇
    事現場而逸走之行為，故前揭規定實揭櫫駕駛人於肇事致人
    死傷時有「在場義務」。因此，肇事駕駛人雖非不得委由他
    人救護，然仍應留置現場等待或協助救護，並確認被害人已
    經獲得救護、或無隱瞞而讓被害人、執法人員或其他相關人
    員得知其真實身分、或得被害人同意後，始得離去；於被害
    人已於第一時間死亡，而無救護可能時，亦應等候檢、警等
    相關人員確認事故或責任歸屬後，始得離開現場。否則，僅
    委由他人處理或撥打救護專線請求救助，而隱匿其身分，或
    自認被害人並無受傷或傷無大礙，即可不待確認被害人已否
    獲得救護、不候檢、警等相關執法人員到場處理善後事宜，
    而得自行離去，自非該法條規範之意旨】（最高法院100 年
    台上字第645 號、99年台上字第7963、1412號判決參照）。
    本案被告於肇事後，未撥打救護專線請求救助，復未留置現
    場等待或協助救護，且未確認被害人已經獲得救護前即因懼
    怕通緝身分為警逮捕而逃離現場，又隱匿身分而離去現場，
    依上開說明，自有違刑法第185 條之4 之立法本旨，而該當
    肇事逃逸罪責。
  (四)綜上所述，被告所辯顯係卸責之詞，不足採信。本件事證明
    確，被告犯行堪以認定，應予依法論科。
二、核被告所為，係犯刑法第185 條之4 肇事致人受傷逃逸罪。
    被告犯有事實欄所載之前科紀錄，有臺灣高等法院被告前案
    紀錄表可按，其於有期徒刑之執行完畢後5 年內，故意再犯
    本件有期徒刑以上之罪，為累犯，應依刑法第47條第1 項之
    規定，加重其刑。
三、原判決據以論處被告罪刑，固非無見；惟查：被告所駕駛自
    小客車之左前方先與李建昇所駕駛停放於路旁之車牌號碼72
    96-WS 號自小貨車左後車身擦撞後，其車頭復再與張月琴所
    騎乘機車之車頭前方碰撞，致張月琴人車倒地受傷，已據證
    人張月琴及李建昇於本院審理時到庭證述明確（本院卷第57
    、60頁），並有道路交通事故現場圖及現場車禍相片7 張在
    卷可資佐證（警卷第13、26-29 頁），原審認定「被告所駕
    駛自小客車之左前車角先與張月琴所騎乘機車之左後車身發
    生擦撞，再撞擊李建昇所駕駛停放於路旁之車牌號碼7296-W
    S 號自小貨車左後車身」，尚有未洽。被告上訴意旨否認犯
    罪，指摘原判決不當，雖無理由；惟原判決既有上開可議之
    處，自應由本院將原判決撤銷改判。
四、爰審酌被告案發當時係無照駕駛，又因毒品案件遭通緝，乃
    為避免遭警方之通緝逮捕，而於本件交通事故發生後，未經
    被害人之同意，且未對被害人給予必要之救助即逃離現場，
    對於損害之擴大存在潛在之危險，犯後復拒不到案，亦未主
    動賠償被害人之損害，迄通緝到案後，始達成和解（原審2
    卷第8 、29頁），並斟酌被害人所受傷害之輕重，及其犯罪
    動機、目的、手段、所生損害及犯後態度等一切情狀，量處
    如主文所示之刑，以資懲儆。
五、被告對被害人張月琴過失傷害部分未據起訴，且已與被害人
    達成和解，非本院得予審究，併予敘明。
據上論結，應依刑事訴訟法第369 條第1 項前段、第364 條、第
299 條第1 項前段，刑法第185 條之4 、第47條第1 項，判決如
主文。
本案經檢察官王登榮到庭執行職務。
中    華    民    國   100    年    4     月    12    日
                  刑事第一庭    審判長法  官  周賢銳
                                      法  官  洪碩垣
                                      法  官  施柏宏
以上正本證明與原本無異。
如不服本判決應於收受本判決後10日內向本院提出上訴書狀，其
未敘述上訴理由者，並得於提起上訴後10日內向本院補提理由書
狀（均須按他造當事人之人數附繕本）「切勿逕送上級法院」。
中    華    民    國   100    年    4     月    12    日
                                      書記官  魏文常
附錄本件判決論罪科刑法條：
中華民國刑法第185條之4（肇事遺棄罪）
駕駛動力交通工具肇事，致人死傷而逃逸者，處 6 月以上 5 年
以下有期徒刑。